【裁判字號】    95,台上,7306
【裁判日期】    951228
【裁判案由】    常業重利
【裁判全文】
最高法院刑事判決            九十五年度台上字第七三０六號
上  訴  人  甲○○
                    段190號
選任辯護人  王炳輝律師
上列上訴人因常業重利案件，不服台灣高等法院台中分院中華民
國九十五年九月十三日第二審判決（九十五年度上訴字第一五○
一號，起訴案號：台灣彰化地方法院檢察署九十五年度偵字第一
二八、二二七七、二二七八、二三三七號），提起上訴，本院判
決如下：
    主  文
上訴駁回。
    理  由
按刑事訴訟法第三百七十七條規定，上訴於第三審法院，非以判
決違背法令為理由，不得為之。是提起第三審上訴，應以原判決
違背法令為理由，係屬法定要件。如果上訴理由狀並未依據卷內
訴訟資料，具體指摘原判決不適用何種法則或如何適用不當，或
所指摘原判決違法情事，顯與法律規定得為第三審上訴理由之違
法情形，不相適合時，均應認其上訴為違背法律上之程式，予以
駁回。本件原判決撤銷第一審不當之判決，改判依牽連犯關係從
一重仍論處上訴人甲○○共同以乘他人急迫貸以金錢，而取得與
原本顯不相當之重利為常業累犯罪刑，已詳敘所憑之證據及認定
之理由，並對上訴人所辯各節，如何不足採信；其如何係乘人急
迫貸以金錢及如何取得與原本顯不相當之重利；證人陳建杉、陳
楷樹、陳清雄於警詢時之陳述，如何具有證據能力，均已依據卷
內資料予以指駁及說明，從形式上觀察，並無任何違背法令之處
。又量刑輕重，係屬事實審法院得依職權自由裁量之事項，苟已
斟酌刑法第五十七條各款所列情狀而未逾越法定刑度，不得遽指
為違法。原判決於量刑時，已審酌上訴人不思以正當方式賺取所
需，反而趁人之危，利用他人亟需用錢之際而收取高額利息，藉
此牟利，無視於借款人每每因無力負擔高利貸之重利或鋌而走險
犯罪或輕生尋短，製造社會問題，對借款人自身及其家庭與社會
致生之危害匪淺，暨考量上訴人經營地下錢莊，期間非短、被害
人數亦不少，甚至對部分被害人以恐嚇之手段催討債務，惡性非
輕，惟犯後坦承犯行，及其生活狀況、智識程度等一切情狀，並
依累犯規定加重其刑後，在法定刑內量處有期徒刑九月，核屬裁
量權之正當行使。上訴意旨，對於原判決究竟如何違背法令，並
未依據卷內資料為具體之指摘，徒執陳詞，而為事實之爭辯，並
對原審前項職權之行使，任意指摘，難謂已符合首揭法定上訴要
件，其上訴違背法律上之程式，應予駁回。
據上論結，應依刑事訴訟法第三百九十五條前段，判決如主文。
中    華    民    國  九十五  年   十二   月  二十八  日
                      最高法院刑事第三庭
                          審判長法官  謝  家  鶴
                                法官  花  滿  堂
                                法官  陳  世  淙
                                法官  洪  佳  濱
                                法官  洪  昌  宏
      本件正本證明與原本無異
                                      書  記  官
中    華    民    國  九十六  年    一    月    九    日
                                                      Ｑ


司法院資訊處製作；財團法人民間司法改革基金會備份。
